【裁判字號】    97,訴,2033
【裁判日期】    970619
【裁判案由】    毒品危害防制條例
【裁判全文】
臺灣板橋地方法院刑事判決              97年度訴字第2033號
公  訴  人  臺灣板橋地方法院檢察署檢察官
被      告  甲○○
上列被告因違反毒品危害防制條例案件，經檢察官提起公訴（九
十七年度毒偵字第二八三九號），於被告為有罪之陳述後，本院
合議庭裁定由受命法官獨任依簡式審判程序審理，茲判決如下：
    主  文
一、甲○○施用第一級毒品，累犯，處有期徒刑壹年，扣案之海
    洛因壹包（驗餘淨重零點壹參陸公克）沒收銷燬；上開海洛
    因之外包裝袋壹個沒收之。
二、甲○○施用第二級毒品，累犯，處有期徒刑陸月。
三、以上宣告之有期徒刑，應執行有期徒刑壹年肆月。
    事  實
一、甲○○前因施用毒品違反毒品危害防制條例案件，經檢察官
    送勒戒處所觀察、勒戒後，認無繼續施用毒品之傾向，於民
    國九十一年九月四日執行完畢而釋放，並由臺灣雲林地方法
    院檢察署檢察官以九十一年度毒偵緝字第一○二號為不起訴
    處分確定。又因施用第一級毒品及第二級毒品違反毒品危害
    防制條例案件，經臺灣彰化地方法院以九十二年度訴字第一
    三七六號判處有期徒刑十月及五月，並定應執行刑為有期徒
    刑一年二月確定，於九十五年一月四日因假釋期滿未經撤銷
    假釋而以執行完畢論。
二、詎甲○○仍不知悔改，基於施用第一級毒品之犯意，於九十
    七年三月十日十七時許，在臺北縣樹林市○○路○路邊，以
    摻入香煙點燃吸食煙氣之方式，施用第一級毒品嗎啡乙次；
    旋另基於施用第二級毒品之犯意，同在上址以將甲基安非他
    命燒烤成煙而吸食煙氣之方式，施用第二級毒品安非他命乙
    次。嗣於九十七年三月十一日十五時四十分許，為警在臺北
    縣樹林市○○路與長壽街口查獲，並扣得其所有預備供施用
    之第一級毒品海洛因乙包（淨重零點一三八公克，驗餘淨重
    零點一三六公克）。
三、案經臺北縣政府警察局樹林分局移送臺灣板橋地方法院檢察
    署檢察官偵查起訴。
    理  由
一、犯罪事實之認定：
  (一)上揭犯罪事實，業據被告甲○○自白不諱，而其為警查獲後
    經採集尿液囑託鑑定結果，亦呈嗎啡及甲基安非他命類陽性
    反應，有臺灣檢驗科技股份有限公司出具之濫用藥物檢驗報
    告乙份及臺北縣政府警察局樹林分局偵辦毒品案件尿液代碼
    表各乙份附卷可稽，復有扣案之海洛因乙包可為佐據，堪信
    其前開自白應與事實相符。
  (二)又被告有事實欄實所載因施用毒品而受觀察勒戒、不起訴處
    分及有罪判決之有期徒刑執行情形，此亦有臺灣高等法院被
    告全國前案紀錄表存卷可憑。是以本件事證明確，是以本件
    事證明確，被告於觀察勒戒執行完畢釋放後五年後三犯施用
    嗎啡及甲基安非他命之行為，堪為認定，應予依法論科。
二、論罪科刑之法律適用：
  (一)按九十二年七月九日新修正之毒品危害防制條例刪除二犯及
    三犯之規定，一改修法前繁雜之處遇程序，僅將施用毒品者
    簡化區分為初犯、再犯，並認施用毒品者係屬病患性犯人，
    以觀察、勒戒戒除其身癮，並以強制戒治去除其心癮。經觀
    察、勒戒或強制戒治執行完畢釋放後，若係五年後再犯該條
    例第十條施用毒品罪者，與同條例第二十條第一項、第二項
    關於「初犯」之處理方式相同，檢察官應先聲請法院裁定令
    被告入勒戒處所觀察、勒戒，並視有無繼續施用毒品傾向，
    決定應予釋放、為不起訴之處分，或應聲請法院裁定令入勒
    戒處所強制戒治；若係五年內「再犯」同條例第十條施用毒
    品罪者，依同條例第二十三條第二項規定，檢察官則應依法
    追訴。觀諸該條例第二十條第三項之修正理由：「觀察、勒
    戒或強制戒治五年後再犯者，顯見前所實施之觀察、勒戒或
    強制戒治已足以遮斷其施用毒品之癮，為期自新及協助其戒
    除毒癮，對此五年後再犯者，爰明定仍適用初犯之規定，先
    經觀察、勒戒、強制戒治之程序。」，及同條例第二十三條
    第二項之修正理由：「為配合簡化施用毒品犯之刑事處遇程
    序，並鑑於經觀察、勒戒或強制戒治執行完畢釋放後五年內
    再犯者，其再犯率甚高，原據以實施之觀察、勒戒及強制戒
    治既已無法收其實效，自應施以刑事處遇。」。則顯然如施
    用毒品者係前經觀察、勒戒或強制戒治等治療程序執行完畢
    五年後，始再施用毒品之「初犯」，因前所執行之觀察、勒
    戒或強制戒治已足收戒除毒癮之效，自應重新執行觀察、勒
    戒或強制戒治等治療程序，並於治療程序執行完畢後，由檢
    察官為不起訴處分，毋庸對之追訴處罰；反之，在「再犯」
    之情形，因其先前所為治療程序顯未能收戒斷毒癮之效，且
    考量施用毒品者之再犯率偏高，乃簡化其刑事處遇程序，而
    逕予追訴處罰，不再施以治療程序。參酌上開立法理由，修
    正毒品危害防制條例就施用毒品者，祇於「初犯」及「五年
    後再犯」二種情形，有其追訴條件之限制，即須於初犯經觀
    察、勒戒或強制戒治釋放後，五年內均無施用毒品之行為，
    始能認其前所實施之觀察、勒戒或強制戒治已足遮斷毒癮，
    而得於五年後再犯時，再予適用初犯之規定，重行觀察、勒
    戒等程序。倘五年內已經再犯，被依法追訴處罰，縱其第三
    次（或第三次以上）施用毒品之時間在初犯釋放五年以後，
    即與「五年後再犯」之情形有別，且因已於「五年內再犯」
    ，顯見其再犯率甚高，原實施觀察、勒戒或強制戒治，已無
    法收其實效，而無五年戒斷期之存在，自無再經觀察、勒戒
    及強制戒治之必要，應由檢察官逕行起訴，始符新法修正之
    本旨。本件被告甲○○於觀察勒戒執行完畢釋放後五年後三
    犯以上本件施用嗎啡及甲基安非他命之行為，與毒品危害防
    制條例第二十條第三項之規定僅得適用於「再犯」之情形不
    合，自應逕予訴追，而無庸再由檢察官聲請法院裁定令入勒
    戒所觀察、勒戒，先予敘明。
  (二)按嗎啡、甲基安非他命分別為毒品危害防制條例第二條第二
    項第一款、第二款所定之第一級毒品及第二級毒品，核被告
    所為，係犯同條例第十條第一項之施用第一級毒品罪，及同
    條例第十條第二項之施用第二級毒品罪。其施用前後持有嗎
    啡、甲基安非他命之低度行為均為施用之高度行為所吸收，
    不另論罪。被告所犯上開二罪，犯意各別，行為互殊，應予
    分論併罰。另被告有事實欄所載犯罪科刑及執行紀錄，此有
    臺灣高等法院被告前案紀錄表附卷足參，其於有期徒刑執行
    完畢後五年以內以故意再犯本件最重本刑為有期徒刑以上之
    罪，為累犯，應依刑法第四十七條第一項之規定加重其刑。
  (三)爰審酌被告有前述犯罪及施用毒品遭查獲之紀錄，有臺灣高
    等法院被告前案紀錄表附卷足據，素行不佳，且前已因觀察
    勒戒執行完畢而經不起訴處分，業受毒品危害防制條例對施
    用毒品人之寬典，竟仍一再吸食，並施用兩種毒品，顯見並
    無悔意，惡性非淺，而其施用毒品實為戕害自身健康之犯罪
    ，於他人固無明顯重大危害，然對社會善良風氣已足生不良
    影響，並斟酌其施用之次數，及其於偵審中俱能坦認犯行，
    犯罪後之態度尚稱良好等一切情狀，分別量處如主文第一項
    、第二項所示之刑，並就所受有期徒刑之宣告定其應執行之
    刑如主文第三項所示，以資儆懲。
  (四)警於查獲時扣得之海洛因乙包（淨重零點一三八公克，驗餘
    淨重零點一三六公克），係查獲之第一級毒品，應依毒品危
    害防制條例毒品危害防制條例第十八條第一項前段之規定，
    於其施用第一級毒品罪之罪刑宣告項下併為沒收銷燬之諭知
    。上開海洛因之外包裝袋乙個，核屬被告所有預備供施用第
    一級毒品犯罪所用之物，應併依刑法第三十八條第一項第二
    款之規定為沒收之諭知。
據上論斷，應依刑事訴訟法第二百七十三條之一第一項、第二百
九十九條第一項前段，毒品危害防制條例第十條第一項、第二項
、第二十三條第二項、第十八條第一項前段，刑法第十一條前段
、第四十七條第一項、第五十一條第五款、第三十八條第一項第
二款，判決如主文。
本案經檢察官陳伯均到庭執行職務。
中    華    民    國    97    年    6     月    19    日
                    刑事第十庭  法  官  楊博欽
以上正本證明與原本無異
如不服本判決應於送達後十日內向本院提出上訴狀
                                書記官  李慈容
中    華    民    國    97    年    6     月    19    日
附錄本案論罪科刑法條全文：
毒品危害防制條例第十條
  施用第一級毒品者，處六月以上五年以下有期徒刑。
  施用第二級毒品者，處三年以下有期徒刑。


司法院資訊處製作；財團法人民間司法改革基金會備份。
